臺灣臺北地方法院民事判決　　　　　　　　　　　　九十三年度小上字第一五一號
　　上　訴　人　乙○○
　　被上訴人　　誠泰商業銀行股份有限公司
　　法定代理人　甲○○
　　訴訟代理人　丙○○
右當事人間請求清償債務事件，上訴人對於民國九十三年七月二十二日本院臺北簡易
庭九十一年度北小字第號第一審小額訴訟民事判決提起上訴，本院於九十二年十月一
日言詞辯論終結，判決如左：
    主  文
上訴駁回。
第二審訴訟費用新臺幣壹仟伍佰元由上訴人負擔。
    事  實
甲、上訴人方面：
一、聲明：
（一）原判決廢棄。
（二）被上訴人在第一審之訴駁回。
二、陳述：除與原判決記載相同者予以引用外，另補述：
    上訴人於原審一再表示曾於民國九十二年九月三日上午六時許向台北縣警察局土
    城分局報案，並於次日（即九十二年九月四日）檢附報案三聯單向被上訴人風險
    管理部林小姐辦理請求免予付款手續，此為被上訴人所不爭執，應視同自認。而
    上訴人前開主張雖無「撤銷」「終止委託」等辭句，但上訴人既持報案三聯單，
    而以遭脅迫向被上訴人申辦免予付款手續，足見上訴人真意自係在禁止被上訴人
    代付系爭消費款，其目的即在撤銷、終止對被上訴人代為處理前開消費款之委託
    ，依民法第九十八條規定，應已生撤銷、終止之效力。被上訴人自不應於九十二
    年九月十九日代墊系爭消費款，否則上訴人自可不負清償款項之責。詎原判決竟
    認定上訴人未曾撤銷請求被上訴人處理簽帳款項之意思表示，復未另為調查上訴
    人是否有終止對被上訴人代為處理前開消費款之委託，即遽認上訴人仍須依信用
    卡使用契約負清償責任，顯有違背民法五百四十九條第一項、第五百三十五條前
    段及第九十八條規定之判決違背法令。
乙、被上訴人方面：
一、聲明：
    上訴駁回。
二、陳述：除與原判決記載相同者予以引用外，另補述：
    依兩造之信用卡約定條款，只要持卡人親自簽名契約即成立，於特約商店取得授
    權碼後就無法撤銷付款，不可由持卡人單方面向發卡銀行請求終止或撤銷付款，
    因信用卡交易涉及特約商店及付款銀行，必須由持卡人及特約商店合意取消才可
    將已完成的交易取消，原判決並無判決違背法令之上訴事由。
    理      由
一、被上訴人起訴主張：其於九十一年五月間向被上訴人申請ＶＩＳＡ信用卡（卡號
    ：0000000000000000，下簡稱系爭信用卡）使用，依約上訴人
    得至特約商店簽帳消費，委託被上訴人先行墊款與特約商店，上訴人則應於每月
    繳款截止日前向被上訴人清償消費金額或選擇繳付最低應繳金額，而未清償之金
    額則自被上訴人墊付與特約商店之日起至清償日止，按日息萬分之五點四計算利
    息，上訴人如有遲延繳款之情事，另應按上開利息總額百分之十計付違約金。詎
    上訴人於九十二年九月三日持系爭信用卡至訴外人錦宏銀樓簽帳消費，消費金額
    共為新臺幣（下同）四萬八千九百九十元，被上訴人並於同年九月十九日將上開
    消費金額墊付與錦宏銀樓，復寄發繳款通知書通知上訴人繳付，惟上訴人始終置
    之不理等情，爰依信用卡契約關係，求為命上訴人如數給付消費款及利息、違約
    金之判決。
    上訴人則以：其於九十二年九月三日凌晨，遭姓名年籍不詳之二名男子挾持，除
    逼迫被上訴人交出身上財物外，其中一人並以尖刀抵住上訴人背部，強令上訴人
    至位於臺北市○○○路之錦宏銀樓，以系爭信用卡親自簽帳消費價值四萬八千九
    百九十元之黃金首飾，上訴人於當日上午六時許向臺北縣警察局土城分局報案，
    並於次日檢附報案三聯單向被上訴人風險管理部林小姐辦理請求免予付款之手續
    ，故已為撤銷及終止委託墊付消費款之意思表示。嗣被上訴人經由五十六天之調
    查後，於九十二年十月二十八日寄送載明：上訴人持有之系爭信用上有被盜刷一
    筆，該筆信用交易與上訴人無關之聲明書與上訴人，上訴人乃在其上簽名確認並
    寄回，故依民法第五百四十九條第一項、第五百三十五條前段之規定，上訴人確
    已撤銷終止系爭委託付款契約，被上訴人不得再向上訴人追討上開消費金額云云
    ，資為抗辯。
二、被上訴人主張上訴人於九十一年五月間向被上訴人申請系爭信用卡使用，兩造間
    成立信用卡契約，而上訴人於九十二年九月三日持系爭信用卡至錦宏銀樓簽帳消
    費四萬八千九百九十元，被上訴人並於同年九月十九日將上開消費金額墊付與錦
    宏銀樓，並寄送繳款通知書與上訴人，惟上訴人拒絕支付，系爭信用卡迄今尚有
    四萬八千九百九十元，及自九十二年九月十九日起至清償日止，按日息萬分之五
    點四計算之利息，暨按上開利息總額百分之十計算之違約金未清償等情，業據其
    提出信用卡申請書、信用卡約定條款、繳款通知書、簽帳單等件為證，復為上訴
    人所不爭執，堪信為真實。
三、上訴人雖以伊係遭人挾持脅迫始在系爭信用卡消費確認單上簽名消費，且於遭脅
    迫次日即檢具報案三聯單向被上訴人之職員表明有遭脅迫刷卡消費之事實，並經
    被上訴人於同年十月二十九日寄發聲明書予伊，由伊在其上簽名確認上開消費與
    伊無關，故已生撤銷及終止付款委託之效力，從而上訴人不須負清償之責云云。
    惟被上訴人否認上訴人有遭脅迫之事實。經查：
（一）上訴人所提出之報案三聯單及手機照片（見原審卷第二一頁及第八○頁），充
      其量僅能據為證明伊有在九十三年九月三日向警局報案，但並不足以據為證明
      其確有遭人脅迫簽帳消費之事實。況證人即上訴人上開簽帳消費商店之店員高
      碧霞在本院到場證稱：上訴人有於九十三年九月三日到錦宏銀樓以信用卡簽帳
      消費，當時並無特殊異狀等語（見原審卷第七五頁至七六頁），故益難認有上
      訴人所云遭脅迫挾持之事實。
（二）另按因被脅迫而為意思表示者，表意人固得撤銷其意思表示（民法第九十二條
      第一項前段規定參照）。惟查兩造係於九十一年五月間訂定信用卡契約，由上
      訴人委任被上訴人處理所有代墊信用卡簽帳消費帳款之事務（見原審卷第七頁
      至第十頁所附被上訴人所提出之信用卡申請書及信用卡約定條款），而當時上
      訴人並無遭脅迫訂約之情事，故其關於委任被上訴人代墊各筆信用卡簽帳消費
      帳款之意思表示，即屬有效。此後上訴人於兩造間委任關係存續期間，依法僅
      有得隨時終止之權利，並無得就各筆簽帳墊款指示為個別任意撤回或撤銷之權
      利（民法第五百四十九條第一項規定參照）。從而被上訴人僅須於依善良管理
      人之注意義務，確認上訴人有在信用卡消費確認單上親自簽名後，即得本於上
      開委任關係，逕為代墊款之行為，而上訴人於簽名後尚非得任意撤回或撤銷其
      付款之指示，此由兩造所訂定之系爭信用卡約定條款第八條第三項約定：系爭
      交易經特約商店同意辦理退貨、取消交易、終止服務、變更其價格時，經持卡
      人向特約商店索取退款單簽名確認後，始得取消付款委託之指示，否則發卡機
      構依其與特約商店間之約定即應予以付款，持卡人與特約商店間所產生之交易
      糾紛，應自行向該特約商店尋求解決等內容（見原審卷第八頁），可見訂約雙
      方已同意就上訴人與商店交易時所發生之法律爭執與上訴人依信用卡契約指示
      被上訴人代墊款之法律關係，應分別處理，且除非上訴人並未親自在消費確認
      單上簽名，否則被上訴人仍須依上訴人之指示為代墊款，僅於上訴人與商店交
      易爭執解決，並取得商店之證明後，始有回復代墊款之可能。
（三）上訴人既不能證明遭脅迫簽帳消費為真實，而兩造復約定系爭信用卡付款之指
      示非經特約商店同意、不能任意撤回，是縱如上訴人所云，伊於系爭交易次日
      持報案三聯單向被上訴人之職員請求免予付款，係撤銷對被上訴人付款指示之
      意思表示，惟上訴人始終不能舉證證明其有遭脅迫之事實，則其所辯被上訴人
      依民法第九十二條前段之規定，不得向錦宏銀樓付款，伊亦無庸支付系爭消費
      款，仍非可取。是被上訴人據上訴人親簽之簽帳單而於入帳日付款予特約商店
      即錦宏銀樓，並依約請求上訴人償還此筆欠款，即無不合，原判決並無違背民
      法第九十八條及民法第五百三十五條規定之違法。
（四）又依兩造所訂信用卡約款第二十二條約定，持卡人得隨時以將信用卡截斷之方
      式終止兩造之契約，惟契約之終止乃向後生效，持卡人就其在終止前所為之消
      費，乃應負付款責任。故本件上訴人雖另辯稱伊簽回前揭聲明書，即生終止系
      爭信用卡契約之效力，伊得解免就系爭錦宏銀樓消費帳款之付款責任云云，亦
      非可取。從而原判決仍無何違背民法第五百四十九條規定之違法可言。
四、綜上所述，原判決所為上訴人敗訴之判決，並無不合。上訴意旨指摘原判決不當
    ，求予廢棄改判，為無理由。又上訴人雖聲請本院調取在其他提款機提款之錄影
    帶及錦宏銀樓監視錄影帶，以證明脅迫之事實。惟查錦宏銀樓所裝置之監視器已
    故障，業據證人高碧霞證述在卷（見原審卷第七六頁），而提款機之錄影帶充其
    量僅能據為證明有他人代上訴人提款，尚難據為證明上訴人在本件簽帳消費之情
    狀，故本院認無調取上開資料之必要，附此敘明。
五、本件第二審訴訟費用確定為一千五百元。
六、據上論結，本件上訴為無理由，依民事訴訟法第四百三十六條之三十二第一項、
    第二項、第四百四十九條第一項、第四百三十六條之二十九第一款、第四百三十
    六條之十九第一項、第七十八條，判決如主文。
中　　　華　　　民　　　國　　九十三　　年　　　十　　　月　　 十五 　　日
                                    民事第一庭審判長法  官  謝碧莉
                                                    法  官  林晏如
                                                    法  官  王貞秀
右為正本係照原本作成本判決不得上訴
中　　　華　　　民　　　國　　九十三　　年　　　十　　　月　　 十五 　　日
                                                    書記官  劉寶鈴
